【裁判字號】    95,軍上,9
【裁判日期】    950726
【裁判案由】    傷害致重傷
【裁判全文】
臺灣高等法院臺中分院刑事判決           95年度軍上字第9號
上  訴  人  國防部高等軍事法院高雄分院檢察署軍事檢察官
被      告  乙○○
                    現：聯勤地區第五區聯合保修總廠勤務連
上列上訴人因被告傷害致重傷案件，不服國防部高等軍事法院高
雄分院94年度高審字第223號中華民國95年6月9日第二審判決（
起訴案號：國防部中部地方軍事法院檢察署94年度中偵字第166
號、初審案號：國防部中部地方軍事法院94年度台判字第175號
），提起上訴，本院判決如下：
    主  文
上訴駁回。
    理  由
一、按當事人不服高等軍事法院宣告有期徒刑之上訴判決者，得
    以判決違背法令為理由，向高等法院提起上訴，為軍事審判
    法第181條第5項所明定，又依同法第206條第1項但書規定：
    「上訴最高法院或高等法院之案件，準用刑事訴訟法關於上
    訴第三審之規定。」，亦即法院受理軍事法院移送審判之上
    訴案件為法律審，應依刑事訴訟法關於上訴第三審之規定辦
    理。如果上訴理由狀並未依據卷內訴訟資料，具體指摘原判
    決不適用何種法則或如何適用不當，或所指摘原判決違法情
    事，顯與法律規定得為第三審上訴理由之違法情形不相適合
    時，均應認其上訴為違背法律上之程式，予以駁回。
二、本件原判決認定略以：被告乙○○係聯勤第5地區聯合保修
    總廠勤務聯二兵步槍兵，於民國（下同）94年5月19日凌晨5
    時左右，因細故與友人李宜樺發生爭執，致李宜樺不滿而通
    知其胞弟甲○○前來載其返家，嗣被告外出尋找李宜樺時，
    於嘉義縣中埔鄉○○路472號「全家便利商店」前，與騎機
    車前來之被害人甲○○相遇，被害人下車後，因與被告一言
    不合，乃持隨身所攜之棒球棍朝被告毆擊，經被告擋下並將
    被害人推倒，彼等隨即為在旁之王隆海及蔡宗文拉開，原先
    被害人所持棒球棍並為蔡宗文所搶下，惟被告心有未甘，竟
    從蔡宗文手上搶下該棒球棍，朝被害人揮擊，被害人見狀，
    即持其機車上無桿頭之高爾夫球桿回擊，被告在客觀上能預
    見持該質地堅硬之木質棒球棍揮擊人體之上半身，有足以造
    腦部受損致重傷之可能，竟仍基於傷害之故意，朝被害人之
    上半身毆擊，致被害人頭部外傷併左側硬腦膜下出血、右側
    顱內出血及蜘蛛膜下腔出血，雖經送醫救治，仍造成被害人
    右眼動神經受損、無法睜眼、眼球無法內轉、左下肢肌力減
    弱且步態不對稱、左上肢近端不靈活、遠端（腕、手部）仍
    無功能等傷害，及左側偏癱於身體有重大影響難治之傷害，
    核其行為構成陸海空軍刑法第76條第1項第6款、刑法第277
    條第2段後段「傷害致重傷」罪。審酌被告僅因一時口角爭
    執，即造成被害人終身難治之重傷害，對爾後漫長之人生，
    尚需時時仰賴他人之照護，且案發迄今未曾與被害人達成和
    解，本應不宜寬處，惟念及到案後已坦承犯行，有悛悔之實
    據，且涉犯本案前素行良好，未曾受有期徒刑以上刑之宣告
    ，因一時出手過重致罹重典等情狀，量處有期徒刑4年，以
    啟自新等語。
三、檢察官上訴意旨雖以：被害人因一時口角與被告爭執，即遭
    被告持球棒重擊其上半身及頭部，致左側肢體偏癱，右眼動
    神經受損等重傷害，被告不僅造成被害人一輩子無法抹滅之
    傷害，毀其一生，案發迄今，未曾向被害人及其家人道歉，
    亦未與被害人達成和解，賠償損失，被告犯後態度顯然不佳
    ，原審竟僅對被告科處有期徒刑4年，判決顯屬輕縱失衡。
    按量刑固屬法院自由裁量之職權，仍應受比例原則等法則之
    拘束，並非可恣意為之，致礙及公平正義之維護，必須兼顧
    一般預防普遍適應性與具體個案特別預防之妥當性，始稱相
    當。被告僅因一時口角爭執之細故，即重擊被害人上半身及
    頭部，致其終身難治之重傷害，爾後漫長之人生，尚須時時
    仰賴他人照護，且案發迄今被告未與被害人和解，犯後態度
    是否良好尚存疑義。另被害人案後復向臺灣嘉義地方法院檢
    察署被害人補償審議委員會申請重傷補償金，經該委員會決
    定應補償被害人新台幣504802元（一次支付）。復經臺灣高
    等法院臺南分院檢察署犯罪被害人補償覆審委員會覆審決定
    ：應補償申請人新台幣604826元（一次支付）在案，足徵被
    告惡性匪輕，被害人身心所受戕害至鉅，被告實有不宜寬處
    之必要。原審僅對被告量處有期徒刑4年，顯有輕縱失衡，
    罪刑不當之虞等語，而請求本院撤銷原判從重量刑。惟查，
    量刑之輕重，係屬事實審法院得依職權自由裁量之事項，茍
    已斟酌刑法第57條各款所列情狀，而未逾越法定刑度，不得
    遽指為違法。本件原審判決經查已敘明其所憑證據及認定理
    由，而其所為之事實認定，亦俱有卷內證據資料足憑，並無
    違背法令之情形存在。再者，原審判決亦就被告平常素行、
    犯罪之原因及本件被告自案發迄今未曾與被害人達成和解、
    犯罪後之態度，分別在事實欄及理由欄詳加論斷，並審酌上
    情及其他一切情狀，於法定刑度內，量處被告有期徒刑4年
    。從形式上觀察，並無濫用量刑權限或任何判決理由不備之
    情形存在。檢察官上訴意旨僅謂判決量刑過輕，除此之外，
    並未能具體指摘原審判決有何違背法令之情事，其上訴顯未
    具備適法之第三審上訴理由，而不合法律上之程式。本院審
    酌上訴意旨陳明之前揭事實，業經原審判決審酌而量刑，又
    刑法第第277第2項後段傷害人之身體或健康致重傷者，法定
    本刑為「3年以上、10年以下有期徒刑」，原審上開量刑既
    未逾法定刑度，亦無明顯違背法令之處，是本院認上訴人之
    上訴為無理由，應予駁回。
據上論斷，應依軍事審判法第206條第1項但書、刑事訴訟法第
395條前段，判決如主文。
中    華    民    國    95    年    7    月    26     日
               刑事第十一庭  審判長法  官  黃  梅  月
                                   法  官  黃  日  隆
                                   法  官  林  宜  民
上列正本證明與原本無異。
不得上訴。
                                   書記官  林  桂  鳳
中    華    民    國    95    年    7     月    28    日
                                                      A


司法院資訊處製作；財團法人民間司法改革基金會備份。
